臺灣高雄地方法院刑事判決　　　　　　　　　　　　九十三年度訴字第一七四二號
　　被　　　告　乙○○
　　指定辯護人　吳惠玲律師
右列被告因違反毒品危害防制條例案件，經檢察官提起公訴（九十三年度偵字第四四
八四號），本院判決如左：
    主  文
乙○○連續販賣第二級毒品，處有期徒刑陸年，扣案之第二級毒品甲基安非他命壹拾
壹包（合計驗前淨重玖拾捌點伍公克、驗後毛重玖拾捌點肆公克）沒收銷燬之。另扣
案之夾鍊袋參包、門號0000000000號及00000000號之行動電話各
壹支（均含晶片）、電子秤壹台及分裝杓壹支均沒收。販賣第二級毒品所得財物新台
幣玖仟伍佰元沒收之，如全部或一部不能沒收時，以其財產抵償之。
    事  實
一、乙○○基於販賣第二級毒品甲基安非他命（起訴書誤載為安非他命）之概括犯意
    ，以其使用之0000000000號、0000000000號行動電話與買
    毒者聯絡購買毒品之數量、價格後，再行約定交易地點之方式，自民國九十二年
    一月底、二月初某日起至九十三年一月三十一日止，在其位於高雄市○○區○○
    路三六七巷三三號住處巷口，以每包（約重零點六公克）新台幣（以下同）五百
    元或一千元不等之價格，連續販賣第二級甲基安非他命予丙○○十次，共計得款
    六千五百元。另於九十三年一月下旬某日（農曆過年前後），在甲○○位於高雄
    市○○區○○里○○鄰○○路一一五巷十五號住處巷口，以半錢（即一點八七五
    公克）三千元之價格，販賣第二級毒品甲基安非他命予李鎮文一次，並得款三千
    元。嗣於九十三年二月二十五日下午二時十分許，乙○○因另案通緝，遂在高雄
    市○○區○○路七八二巷一之二號前經警逮捕，始查悉上情。另在其身上查獲第
    二級毒品甲基安非他命一包（毛重零點六公克），復於同日下午二時二十分許，
    為警持本院核發之搜索票前往乙○○位於高雄市○○區○○路三六七巷三三號住
    處內，扣得第二級毒品甲基安非他命十包（起訴書誤載為十一包）、空夾鍊袋三
    包、門號0000000000號與0000000000號行動電話各一支、
    電子秤一台、分裝杓一支、現金二十八萬二千一百元、玻璃吸食管三支及吸食器
    一組等物品。
二、案經高雄市政府警察局移請台灣高雄地方法院檢察署檢察官偵查起訴。
    理  由
一、訊據被告固坦承右揭連續販賣第二級毒品甲基安非他命之犯行，惟辯稱伊自九十
    三年一月初起方始販賣毒品予丙○○，且渠等只交易三次；另扣案之空夾鍊袋三
    包，係欲供己施用而方便攜帶云云。然查：
（一）被告於右揭時、地連續販賣第二級毒品甲基安非他命予丙○○、甲○○一節，
      核與被告於本院審理中供述情節大致相符，並經證人丙○○、甲○○到庭證述
      綦詳，且有第二級毒品甲基安非他命十一包、電子秤一台、分裝杓一支、空夾
      鍊袋三包（約二百二十只）、及門號0000000000號、000000
      0000號行動電話各一支等扣案足參。上開扣得之毒品、電子秤及分裝杓經
      送請臺灣高雄醫學大學附設中和紀念醫院鑑定之結果，第二級毒品甲基安非他
      命（合計驗前淨重九十八點五公克、驗後毛重九十八點四公克）呈陽性反應一
      節，有該院九十三年五月十八日報告編號九三０五—一九八號、九十三年八月
      三日九三０七—三七七號及九三０七—三七九號檢驗報告各一件附卷可佐。另
      有卷附上開被告使用之0000000000號及0000000000號行
      動電話門號通聯紀錄各一份，足證被告與丙○○、甲○○確曾以該行動電話門
      號相互聯絡，且通話次數頻繁等情屬實。再者，高雄市政府警察局員警自九十
      三年一月十五日起至同年二月十三日止，即針對上開被告使用之000000
      0000號行動電話門號實施通訊監察，並製有監聽譯文一份在卷可查，依該
      監聽譯文所載內容，亦堪證明被告確有以該行動電話門號與丙○○、甲○○等
      人聯絡毒品交易事宜。綜此足徵被告關於販賣第二級毒品甲基安非他命之自白
      要與事實相符，堪予採信。另被告雖迭以前詞置辯，然參以證人丙○○警詢中
      即供稱自九十二年一月份或二月份左右開始向被告購買毒品，總共購買約十次
      ，並於偵查中就其警詢所述均屬實在一節結證屬實（參見偵卷第六十五頁），
      惟丙○○雖於本院審理時初稱並未向被告購買毒品、先前所指認者亦非被告云
      云，嗣經被告坦認確有販賣第二級毒品甲基安非他命予丙○○之情不諱後，其
      方改稱確曾向被告購買毒品約十次左右，大部分都是五百元，一千元的次數比
      較少，大概三、四次左右等語。職是，證人丙○○於審判中所述雖不免有所歧
      異、或有迴護被告之處，然其自被告供承販賣毒品犯行後，旋即改稱確有向被
      告購買第二級毒品甲基安非他命無訛，且就渠等交易之方式、地點均核其警詢
      中所述各節相符，是本院爰認當以丙○○此部分之證述較屬可採。另查，被告
      雖以扣案之夾鍊袋係供自己施用、以方便攜帶云云置辯，且經送請鑑定之結果
      ，亦未呈現有何毒品陽性反應，有卷附臺灣高雄醫學大學附設中和紀念醫院九
      十三年八月三日九三０七—三七八號檢驗報告可佐。然衡諸常情，毒品因價格
      昂貴，取得不易，且交易過程多須隱密為之，為此販售毒品者多使用小型夾鍊
      袋加以分裝，以便於出售。本案扣得之夾鍊袋總數約二百二十只，數量非微，
      倘被告僅欲供己分裝攜帶所用，實無須購置如此多量之夾鏈袋，且被告既有販
      賣毒品予他人之舉，尚難謂該批夾鍊袋絕非供被告分裝販售毒品之用，是以縱
      未檢出有何毒品陽性反應，亦僅堪證明其未有實際用以分裝之事實，仍難逕為
      被告有利之認定。從而被告前開所辯云云，均屬臨訟卸責之詞，尚難採信。
（二）近來政府為杜絕毒品氾濫，毒害人民甚深，再三宣導教民眾遠離毒品、媒體之
      報導既深且廣，對於毒品之禁絕，應為民眾所熟悉。又政府對於查緝施用、轉
      讓及販賣毒品無不嚴格執行，且販賣毒品罪更係重罪，設若無利可圖，衡情一
      般持有毒品者，當不致輕易將持有毒品交付他人。況且，第二級毒品甲基安非
      他命價格不貲，且販賣第二級毒品甲基安非他命係違法行為，非可公然為之，
      亦無公定之價格，不論任何包裝，均可任意分裝增減分量，每次買賣價量，亦
      可能隨時依雙方間之關係深淺、資力、需求量及對行情之認知、來源是否充裕
      、查緝是否嚴緊，購買者被查獲時供述購買對象之可能性風險之評估等，因而
      異其標準，並機動調整，非可一概而論，是販賣之利得除經坦承犯行或價量俱
      臻明確外，委難查得實情，販賣之人從價差或量差中牟利方式雖異，其意圖營
      利之非法販賣行為則一，足見被告上開販賣第二級毒品甲基安非他命所為，確
      有牟利意圖，應可認定。
（三）此外，本件業據丙○○證稱向被告購買毒品約十次左右、不超過十次，確實次
      數記不清楚；而大部分是五百元，一千元的次數比較少，大概三、四次左右等
      語，且參酌案發時日距今事隔已久，依理尚難責以證人應就購買毒品之次數、
      價格等節詳予記憶、毫無遺漏，則既無積極事證足證被告實際販賣毒品次數較
      證人丙○○所證述者為多，依「罪證有疑，利於被告」之證據法則，除前述被
      告以半錢三千元之價格販賣第二級毒品甲基安非他命予甲○○一次外，爰認定
      被告販賣第二級毒品甲基安非他命予丙○○應以至少十次為當。且本院稽核全
      卷，尚無從得知被告與丙○○間各次交易確切之給付金額（五百元或一千元不
      等），承上所述，亦應以有利於被告之最低次數暨所得數額加以計算，遂認被
      告應以一千元之價格販售第二級毒品甲基安非他命予丙○○三次，其餘七次則
      均以五百元之價格售出，據此推算本件被告販賣第二級毒品總計得款九千五百
      元。職是，本件事證已臻明確，被告犯行至堪認定，應依法論科。
三、查甲基安非他命係毒品危害防制條例第二條第二項第二款之第二級毒品，依法不
    得持有、施用及販賣。核被告乙○○所為，係違反毒品危害防制條例第四條第二
    項之販賣第二級毒品罪。其販賣第二級毒品甲基安非他命前後分別持有甲基安非
    他命之低度行為，應為販賣之高度行為所吸收，不另論罪。被告多次販賣第二級
    毒品甲基安非他命，時間緊接，且犯罪基本構成要件相同，顯係基於概括犯意反
    覆為之，應依連續犯之規定論以一罪，並依法加重其刑。又本件被告販賣毒品數
    量非鉅，與其他販毒集團可輕易獲得厚利之情形相較，本案犯罪所生危害尚非重
    大，實屬情輕法重，揆其犯罪情狀客觀上顯有堪予憫恕之處，本院如逕以宣告最
    低度之刑罰，猶嫌過重，爰依刑法第五十九條之規定減輕其刑，並依同法第七十
    一條先加後減之。本院審酌被告之素行、犯罪動機、目的、手段、對社會治安危
    害程度，及犯罪後尚能坦認部分犯行、態度良好等一切情狀，酌情量處如主文所
    示之刑，以資懲儆。另查，扣得之第二級毒品甲基安非他命十一包（合計驗前淨
    重九十八點五公克、驗後毛重九十八點四公克）係查獲之毒品，且該包裝與其內
    毒品業已無法析離，應均依毒品危害防制條例第十八條第一項前段規定沒收銷燬
    之，至於送驗耗費之甲基安非他命既已滅失而不存在，自無宣告沒收銷燬之必要
    。又扣案之空夾鍊袋三包、門號0000000000號及000000000
    0號行動電話各一支（均含晶片）、電子秤一台及分裝杓一支等物品，業據被告
    供承為其所有，且係用供本件犯罪所用之物，爰依毒品危害防制條例第十九條第
    一項前段之規定宣告沒收。此外，刑法沒收之物，雖指原物，但金錢為代替物，
    重在兌換價值，而不在原物，自難拘泥於沒收原物之理論，認沒收販賣毒品所得
    之金錢，以當場查獲扣押者為限，且毒品危害防制條例第十九條第一項係刑法第
    三十八條第一項第三款、第三項但書之特別規定，政府為肅清毒品，貫徹禁政，
    既設專條，採義務沒收主義，揆諸立法主意旨，當不致有此限制，故販賣毒品所
    得之金錢，苟能認定其係販賣毒品所得之款（例如販毒所得之款，業經消費寄託
    或消費借貸與他人，則應認該販毒所得之款仍屬存在），不以當場查獲扣押者為
    限，此有最高法院六十六年度第八次刑事庭會議決議可資參照。是依前開決議意
    旨，販賣毒品所得之金錢，無論已否扣案，如仍屬存在，即應依法沒收。本件被
    告販賣毒品所得之款項合計九千五百元一節，已如前述，此部分款項雖未扣案，
    然無證據證明已不存在，仍應依毒品危害防制條例第十九條第一項諭知沒收，如
    全部或一部不能沒收時，以其財產抵償之。至前開扣得之玻璃吸食管三支與吸食
    器一組，顯係被告供施用毒品之工具，而現金二十八萬二千一百元雖為被告所有
    ，然數額顯逾本件犯罪所得，且金錢之來源不易證明，復無積極證據足認該款項
    果係被告供本件犯罪所用或因犯罪所得之財物，是此部分均不另宣告沒收，附此
    敘明。
四、公訴意旨另以：被告除前述自九十二年一月底、二月初某日起至九十三年一月三
    十一日止，及九十三年一月下旬某日（農曆過年前後），曾分別販賣第二級毒品
    甲基安非他命予丙○○、甲○○外，另自同年二月間起至三月上旬止，亦陸續有
    販賣毒品予該二人，因認被告此部分亦涉有毒品危害防制條例第四條第二項之販
    賣第二級毒品罪嫌云云。惟按，犯罪事實應依證據認定之，無證據不得認定犯罪
    事實，刑事訴訟法第一百五十四條第二項定有明文。經查，本院審諸卷存各項證
    據，僅堪證明被告確於右揭時、地有販賣第二級毒品甲基安非他命予丙○○及甲○○之事實，且被告自九十三年二月二十五日為警緝獲後，旋於同日經臺灣高雄
    地方法院檢察署檢察官諭知另案發監執行迄今，此有臺灣高雄地方法院檢察署九
    十三年二月二十五日訊問筆錄暨報到單，及臺灣高等法院被告全國前案紀錄表各
    一件在卷供參，是被告於是時遭警緝獲後，當無再行販賣毒品之可能。綜此，被
    告所辯雖無從概予採信，然既乏積極事證足認其果有公訴人此部分所指犯行，無
    法達到確信其為真實之程度，揆諸前揭法條說明，即不得遽為不利於被告之認定
    。惟公訴人認此與被告右揭有罪部分有連續犯之裁判上一罪關係，爰不另為無罪
    之諭知，併此指明。
五、末按，刑法第一百六十八條規定於執行審判職務之公署審判時或於檢查官偵查時
    ，證人、鑑定人、通譯於案情有重要關係之事項，供前或供後具結，而為虛偽陳
    述者，處七年以下有期徒刑。而刑法上之偽證罪，不以結果之發生為要件，一有
    偽證行為，無論當事人是否因而受有利或不利之判決，均不影響其犯罪之成立。
    該罪所謂於案情有重要關係之事項，則指該事項之有無，足以影響於裁判之結果
    者而言，最高法院七十一年台上字第八一二七號著有判例。查證人丙○○於本案
    經以證人身份傳訊，由本院當庭諭知具結義務及偽證罪之處罰後，即依法具結，
    詎其於審判中初稱並未向被告購買毒品、先前於警詢及偵查中所指認者亦非被告
    云云，嗣經被告乙○○坦認確有販賣第二級毒品甲基安非他命予丙○○後，方始
    改稱確有向被告購買毒品之事實，從而證人丙○○就本件案情有重要關係之事項
    ，供前具結而為虛偽陳述，並足以影響裁判之結果，是其所為顯涉有刑法第一百
    六十八條之偽證罪，宜由檢察官另為適法之處理。
據上論斷，應依刑事訴訟法第二百九十九條第一項前段，毒品危害防制條例第四條第
二項、第十八條第一項前段、第十九條第一項，刑法第十一條前段、第五十六條，判
決如主文。
中      華      民      國      九十三      年    十一    月    十六    日
                                  臺灣高雄地方法院刑事第十七庭
                                    審判長法  官  李  麗  珠
                                          法  官  林  勇  如
                                          法  官  陳  明  呈
右正本證明與原本無異。
如不服本判決，應於判決送達後十日內，向本院提出上訴狀。
                                          書記官  林  明  忠
中    華    民    國      九十三      年      十一      月      十六    日
附錄本判決論罪科刑法條：
毒品危害防制條例第四條
製造、運輸、販賣第一級毒品者，處死刑或無期徒刑；處無期徒刑者，得
併科新台幣一千萬元以下罰金。
製造、運輸、販賣第二級毒品者，處無期徒刑或七年以上有期徒刑，得併
科新台幣七百萬元以下罰金。
製造、運輸、販賣第三級毒品者，處五年以上有期徒刑，得併科新台幣五
百萬元以下罰金。
製造、運輸、販賣專供製造或施用毒品之器具者，處一年以上七年以下有
期徒刑，得併科新台幣一百萬元以下罰金。
前四項之未遂犯罰之。
